【裁判字號】    98,交抗,909
【裁判日期】    990225
【裁判案由】    聲明異議
【裁判全文】
臺灣高等法院高雄分院刑事裁定         98年度交抗字第909號
抗  告  人
即受處分人  甲○○
上列抗告人因違反道路交通管理處罰條例聲明異議案件，不服臺
灣高雄地方法院98年度交聲字第2883號中華民國98年12月9 日裁
定，提起抗告，本院裁定如下：
    主  文
抗告駁回。
    理  由
一、抗告意旨略以：抗告人即受處分人（下稱抗告人）甲○○並
    無拒絕酒測之行為，當日係因抗告人僅喝1 瓶啤酒，酒精量
    因而不足，始無法檢測，員警處置實有不當，爰依法提起抗
    告等語。
二、本院審理結果，認原審上開裁定，認事、用法均無違誤，應
    予維持，並引用原審上開裁定之理由，如附件所示。
三、抗告人雖執前詞為辯，惟抗告人是日的確數度有以口含或輕
    咬酒測儀器吹管之「佯裝吹氣」方式，藉故拖延酒測實施之
    情，業經原審傳訊證人即舉發員警林太山，並勘驗斯時之蒐
    證光碟查證明確，足認抗告人上揭所辯，並無可採，且抗告
    人是時確有故意不依正確檢測方式進行酒測之拒絕酒測情事
    ，殊堪認定。
四、抗告人確有於上揭時、地，拒絕酒測之情事，既如前述，則
    原審以抗告人有前開違規事項，因而駁回抗告人之異議，經
    核於法並無不合。抗告人猶執前詞，指摘原裁定不當，為無
    理由，應予駁回。
據上論結，應依道路交通案件處理辦法第26條，刑事訴訟法第41
2 條，裁定如主文。
中    華    民    國    99    年    2     月    25    日
                  刑事第一庭    審判長法  官 翁慶珍
                                      法  官 黃仁松
                                      法  官 徐美麗
以上正本證明與原本無異。
不得再抗告。
中    華    民    國    99    年    2     月    25    日
                                      書記官 賴梅琴
【附件】
臺灣高雄地方法院交通事件裁定        98年度交聲字第2883號
原處分機關  高雄市政府交通局
異  議  人  甲○○  男  民國○○年○○月○日生
                    身分證統一編號：Ｚ000000000號
                    住屏東縣九如鄉○○村○○街13號
上列受處分人因違反道路交通管理處罰條例案件，對高雄市政府
交通局民國98年10月13日所為之裁決（高市交裁字第裁32-B0000
0000號）聲明異議，本院裁定如下：
    主  文
異議駁回。
    理  由
一、原處分意旨略以：異議人即受處分人（下稱異議人）甲○○
    於民國（下同）98年9 月19日晚間6 時3 分許，騎乘車號FO
    S-816 號重型機車，行經高雄市○○路與翠亨南路口時，因
    酒後駕車行車不穩，經警方攔檢後對之進行酒精濃度測試檢
    定，因異議人拒絕接受酒精濃度檢測，遂掣單舉發，嗣依道
    路交通管理處罰條例第35條第4 項前段、第67條第2 項規定
    ，裁處異議人罰鍰新臺幣（下同）6 萬元，並吊銷駕駛執照
    ，3 年內禁考等語。
二、聲明異議意旨略以：本件員警開單前約半小時，伊有喝1 瓶
    鋁罐的啤酒，但當時伊有配合員警酒測，有大力吹氣，並無
    拒絕酒測之情形，且伊只喝1 瓶啤酒，所以測不出酒精濃度
    也是很合理云云，爰依法聲明異議，請求撤銷原處分。
三、按汽車駕駛人，駕駛汽車經測試檢定酒精濃度超過規定標準
    者，處1 萬5 千元以上6 萬元以下罰鍰，並當場移置保管其
    車輛及吊扣其駕駛執照1 年；汽車駕駛人拒絕接受第1 項測
    試之檢定者，處6 萬元罰鍰，並當場移置保管其車輛及吊銷
    其駕駛執照，且3 年內不得考領駕駛執照，道路交通管理處
    罰條例第35條第1 項第1 款、第4 項前段、第67條第2 項分
    別定有明文。次按道路交通管理處罰條例第35條第4 項之所
    以規定「拒絕酒精濃度測試之檢定」除應課予罰鍰6 萬元外
    ，並應當場移置保管該汽車及吊銷該駕駛執照，較諸同條第
    1 項規定酒後駕車之處罰更為嚴厲，目的在於不使拒絕酒精
    濃度測試檢定之駕駛人反而獲得寬典，否則無異鼓勵駕駛人
    拒絕接受測試。再關於處罰基礎，係因人體內酒精含量由開
    始飲酒時依飲酒量漸漸累積增加，在完成飲酒時體內酒精含
    量達到最高，隨後依代謝率逐漸代謝；基此，倘駕駛人遭員
    警攔停後，積極拒絕接受酒精測試或消極推諉拖延，致其體
    內酒精濃度因時間經過而逐漸代謝降低，對於其他立即配合
    測試之駕駛人顯有不公，且亦明顯有礙警員職務之順利進行
    。是故，駕駛人經警告知酒精濃度測試標準及流程後，不論
    以積極行為表示拒絕或以消極不配合方式排斥酒測，均屬「
    拒絕接受酒精濃度測試」。
四、異議人甲○○雖矢口否認有拒絕酒測之情，並以前詞置辯。
    惟查，證人即舉發之員警林太山於本院審理時具結證稱：當
    時伊騎機車行駛在翠亨南路北往南方向，伊看到一台車號FO
    S-816 號機車行駛在對向車道，是雙載，該機車行駛到快車
    道上，而且左右搖晃，所以伊馬上迴轉，並鳴警報器將機車
    攔下，在對談中，伊聞到該車駕駛人有濃濃之酒精味道，該
    機車之駕駛人就是異議人，伊跟異議人說伊聞到酒味，要實
    施酒測，並且要錄音錄影存證，伊有試吹給異議人看，並重
    複跟他說你如果消極拒測，會吊銷駕照，並罰款6 萬元，伊
    重複跟異議人講了3 次以上，伊從頭到尾都有錄影，當時異
    議人有試著吹，但一直假吹；從伊要求異議人酒測，而異議
    人不斷拒絕之過程，時間大約有10幾分鐘等語。而衡以證人
    林太山係高雄市政府警察局交通大隊之員警，於案發時在現
    場舉發交通違規，係依法執行職務，並無偏頗立場之必要；
    且其與異議人素昧平生，並無恩怨，實無捏造事實違法取證
    之理；再證人林太山身為警員，屬司法警察人員之一份子，
    深切明白出庭作證具結後，應據實陳述之義務及如有偽證應
    受刑事處罰之嚴重後果；而其身為國家公務員，依法執行公
    務，自亦有相關行政責任及刑事責任可資擔保其行為之正當
    性。從而，本件具有公務員身分、依法執勤之警員林太山於
    本院調查時，經具結後所為之證言，應屬真實可信。是異議
    人於員警攔檢實施酒測時，確有拒絕酒測之行為，應屬無疑
    。
五、再者，本件員警對異議人實施酒測及掣單舉發時，曾以攝影
    方式採證之情，有高雄市政府警察局交通警察大隊98年9 月
    28日高市警交三字第0980030371號、98年10月30日高市警交
    三字第0980033758號函及光碟片1 張可證。而本院經當庭勘
    驗該蒐證光碟，其內容顯示情形如下：
  (一)共有2 個檔案，攝影畫面清晰、異議人受檢時仍乘坐於機車
    上，並向警方坦承有喝1 罐啤酒，異議人受檢時之言談狀況
    、反應與一般常人無異，並能自由意思陳述。
  (二)第一個檔案：歷時1 分42秒許。警方對異議人先行解說酒測
    測之步驟及拒絕接受酒測之法律效果，並將儀器之吹管置於
    異議人面前，要求其配合酒測，惟異議人僅以口輕含吹管，
    但無吹氣之動作，經警方四度告知其權利及拒絕接受酒測之
    效果，異議人仍以口含住或輕咬吹管方式藉故拖延，並未依
    警方指示進行酒測。
  (三)第二檔案：歷時19秒許。情形同前，警方稱聞到濃濃酒精味
    ，並要求異議人接受酒測，惟異議人僅以口含住或以輕咬吹
    管方式拖延酒測，警方一再提醒異議人係以吹氣方式接受檢
    測，而非用咬的等語。
六、綜觀上開勘驗結果，可知於員警於攔檢過程中，曾多次示範
    酒精濃度測試儀檢測吹氣之方法，並5 度告知異議人拒絕酒
    測之法律效果，而異議人雖以口含住吹管，但僅做出開閉嘴
    型之動作而「佯裝吹氣」；況異議人於本院審理時亦自承：
    伊現從事種田工作，身體狀況良好等語，足見異議人並未因
    疾病因素而無法吹氣實施酒測。準此，本件異議人藉詞拖延
    ，故意未依正確檢測方式進行，確有拒絕酒測之情形。此外
    ，復有高雄市政府交通局違反道路交通管理事件裁決書及送
    達證書、高雄市政府警察局舉發違反道路交通管理事件通知
    單、酒測紀錄等件在卷可稽。綜上，異議人確有拒絕酒測之
    違規行為，已甚灼然。
七、從而，本件異議人無正當理由拒絕接受酒精測試之事實，堪
    以認定，原處分機關以異議人違規事實明確，依前揭規定裁
    處異議人罰鍰6 萬元，吊銷駕駛執照，且3 年內禁考，於法
    有據，裁罰額度亦無不當，異議人執前開情詞聲明異議，為
    無理由，應予駁回。
據上論斷，依道路交通案件處理辦法第19條，裁定如主文。
中    華    民    國    98    年    12    月    9    日
                  交通法庭  法  官  羅立德
以上正本證明與原本無異。
如不服本裁定應於送達後5日內向本院提出抗告狀。
中    華    民    國    98    年    12     月    9    日
                            書記官  賴朱梅

司法院資訊處製作；財團法人民間司法改革基金會備份。
